---
title: "Descrição da Base de Dados ICMS-Saúde"
author: 
  - Tony Araujo
  - Walacy Oliveira
  - Brysa
  - Diego Carneiro
  - Felipe
  - Guilherme Irffi
  - Pedro Veloso
date: "`r format(Sys.time(), '%d %B, %Y')`"
output:
    html_document:
       highlight: textmate
       theme: flatly
       number_sections: yes
       toc: yes
       toc_float:
         collapsed: yes
         smooth_scroll: no
knit: pagedown::chrome_print
params:
  ano_lei:
    label: "Ano que a Lei foi implementada"
    value: "2007"
    input: slider
    min: 2000
    max: 2019
  uf_tratado:
    label: "Estado tratado"
    value: "CE"
    input: select
    choices: [AP, CE, PE, MG, ES, RS, MT]
  var_r:
    label: "Variável de Resultado"
    value: tmi1
    input: select
    choices: [tmi1, tmi5, n_medicos_esf]

---

```{r setup, include=FALSE, echo=FALSE}
knitr::opts_chunk$set(echo = F, message = F, warning = F)
```

```{r pacotes, results='hide', echo=FALSE}
#Pacotes que serão utilizados 
pacotes = c("tidyr","tidylog", "tidyverse", "janitor","DataExplorer", "flextable")

lapply(pacotes, require, character.only = T)

rm(pacotes, x)

```

```{r dados, results='hide', echo=FALSE}
#importar dados 
load("../processed-data/base_dados_geral.Rda")

#organizar variaveis
dados <- dados %>% 
  relocate(id_municipio, id_municipio_6, sigla_uf, municipio, ano,
           tmi1, tmi5, n_medicos_esf, health1, health2, n_medicos_cg,
           n_consultas,
           n_leitos_fem, n_leitos_mas, n_leitos_ped, n_leitos_ind,
           pop_res, `pop_tot_res_c_abs_agua(g12a)`, `pop_tot_res_c_esgot_san(g12b)`, `pop_urb_col_rdo(co014)`, `tx_cob_col_rdo(in015)`, prop_esg_tratado, pib, pib_per)

#definir variaveis de resultado e de controle
v_res <- c("tmi1", "tmi5", "n_medicos_esf") #resultado
identificadores <- c("id_municipio", "id_municipio_6", "sigla_uf", "municipio", "ano")
nv_cont <- c(v_res, identificadores)
v_cont <- names(dados)[!(names(dados) %in% nv_cont)] #controles

dimensao <- dim(dados)
linhas <- dimensao[1]
colunas = dimensao[2]

```

# Apresentação das Variáveis

Os códigos utilizados na construção do banco podem ser obtidos no Github [TonyArauj0](https://github.com/tonyarauj0/ICMS_SAUDE). Todos os valores monetários foram deflacionados pelo IPCA para Dezembro de 2020. No geral, o *data frame* tem `r linhas` linhas e `r colunas` colunas.


## Variáveis de Resultado


```{r variaveis_resultado}
data.frame(
  Variáveis = v_res, Descriçao = c("Taxa de Mortalidade Infantil para menores de 1 ano", "Taxa de Mortalidade Infantil para menores de 5 anos", "Médicos da Estratégia Saúde da Família"), Período = c("1996-2019", "1996-2019", "2005-2020"), Fonte = "DataSus") %>% 
  flextable() %>% 
  theme_zebra()

```

### Tipos

```{r tipos_variaveis_resultado_1, warning=FALSE, include=FALSE, results='hide'}
tp_var_resultado <- dados %>%
  select(v_res) %>% 
  plot_intro(ggtheme =theme_minimal(),
             theme_config = theme(
               legend.position = "none"
                            )) 
```

```{r tipos_variaveis_resultado_2}
tp_var_resultado +   
  labs(x = element_blank(), y = element_blank(), title = NULL) +
  scale_x_discrete(labels = c("Observações Missings",
                              "Linhas Completas",
                              "Todas Colunas Missings",
                              "Colunas Contínuas",
                              "Colunas Discretas"
                              ))
  
```



### *Missing*

```{r missing_variaveis_resultado_1, warning=FALSE, include=FALSE, results='hide'}
missing_resultado <- dados %>% 
  select (v_res)%>% 
  plot_missing( 
             missing_only = F,
             ggtheme = theme_minimal(),
             theme_config = list(legend.position = "none" ))  

```

```{r missing_variaveis_resultado_2}
missing_resultado +
  labs(x = element_blank(), y = "Linhas missings", title = NULL)
```


## Variáveis de Controle

```{r variaveis_controle}
data.frame(Variáveis = v_cont, Descriçao = 
             c("Gasto Municipal com Saúde, exceto saneamento a partir de 2002",
               "Gasto Municipal com Saúde e Saneamento",
               "Nº Médicos Clínicos Gerais",
               "Nº  de Consultas, atendimentos e acompanhamentos",
               "Nº Leitos Ambulatoriais Femininos",
               "Nº Leitos Ambulatoriais Masculinos",
               "Nº Leitos Ambulatoriais Pediátricos",
               "Nº Leitos Ambulatoriais Indiferentes",
               "População residente",
               "População residente com abastecimento de água",
               "População residente com esgotamento sanitário",
               "População urbana atendida com serviço de coleta de RDO",
               "Taxa de cobertura regular do serviço de coleta de rdo em relação à população total do município",
               "Proporção de esgotos tratados",
               "PIB",
               "PIB per capita",
               "Ideb instituições estaduais do ensino fundamental, anos finais",
               "Ideb instituições estaduais do ensino fundamental, anos iniciais",
               "Ideb instituições estaduais do ensino médio",
               "Ideb instituições municipais do ensino fundamental, anos finais",
               "Ideb instituições municipais do ensino fundamental, anos iniciais",
               "Ideb instituições públicas do ensino fundamental, anos finais",
               "Ideb instituições públicas do ensino fundamental, anos iniciais",
               "Ideb instituições públicas do ensino médio",
               "Ideb instituições federais do ensino médio",
               "Ideb instituições federais do ensino fundamental, anos finais",
               "Ideb instituições federais do ensino fundamental, anos iniciais",
               "Ideb instituições municipais do ensino médio",
               "Taxa de distorção idade-série ensino fundamental",
               "Taxa de distorção idade-série ensino fundamental, anos iniciais",
               "Taxa de distorção idade-série ensino fundamental, anos finais",
               "Taxa de distorção idade-série ensino médio"),
           Período = c(rep("2000-2019",2),
                     "2005-2020",
                     "2008-2020",
                     rep("2005-2020", 4),
                     "2001-2020",
                     rep("1995-2020", 5),
                     rep("2002-2018", 2),
                     rep("2005-2019",12),
                     rep("2006-2020",4)),
           Fonte = c(rep("FINBRA/STN",2),
                     rep("DataSus",6),
                     "IBGE", rep("SNIS", 5),
                     rep("IBGE", 2),
                     rep("INEP",16 ))) %>%
  flextable() %>%
  theme_zebra()
```

### Tipos

```{r tipos_variaveis_controle_1, warning=FALSE, include=FALSE, results='hide'}
tp_var_controle <- dados %>%
  select(v_cont) %>% 
  plot_intro(ggtheme =theme_minimal(),
             theme_config = theme(
               legend.position = "none"
                            )) 
```

```{r tipos_variaveis_controle_2}
tp_var_controle +   
  labs(x = element_blank(), y = element_blank(), title = NULL) +
  scale_x_discrete(labels = c("Observações Missings",
                              "Linhas Completas",
                              "Todas Colunas Missings",
                              "Colunas Contínuas",
                              "Colunas Discretas"
                              ))
  
```



### *Missing*

```{r missing_variaveis_controle_1, warning=FALSE, include=FALSE, results='hide'}
missing_controle <- dados %>% 
  select (v_cont)%>% 
  plot_missing( 
             missing_only = F,
             ggtheme = theme_minimal(),
             theme_config = list(legend.position = "none" ))  

```

```{r missing_variaveis_controle_2}
missing_controle +
  labs(x = element_blank(), y = "Linhas missings", title = NULL)
```



## Identificadores

```{r identificadores}
data.frame(
  Variáveis = identificadores, Descriçao = c("Código do Município (IBGE 7 dígitos)", "Código do Município (IBGE 6 dígitos)", "Sigla da Unidade da Federção", "Nome do Município", "Ano")) %>% 
  flextable() %>% 
  theme_zebra()

```



# Estatísticas Descritivas

## 
```{r}
dados %>%
  filter(ano == params$ano,
         sigla_uf == paste0 (params$controles, params$tratado, sep= ",")) %>% 
  select(params$var_r, params$var_c) %>% 
  plot_correlation(ggtheme = theme_minimal())
  
```






